【裁判字號】    99,台上,1242
【裁判日期】    990304
【裁判案由】    違反毒品危害防制條例
【裁判全文】
最高法院刑事判決            九十九年度台上字第一二四二號
上  訴  人  甲○○
選任辯護人  李慶松律師
上列上訴人因違反毒品危害防制條例案件，不服台灣高等法院台
中分院中華民國九十八年十二月十六日第二審更審判決（九十八
年度上更(一)字第二一一號，起訴案號：台灣台中地方法院檢察署
九十七年度偵字第一０四三二號），提起上訴，本院判決如下：
    主  文
上訴駁回。
    理  由
按刑事訴訟法第三百七十七條規定，上訴於第三審法院，非以判
決違背法令為理由，不得為之。是提起第三審上訴，應以原判決
違背法令為理由，係屬法定要件。如果上訴理由書狀並未依據卷
內訴訟資料，具體指摘原判決不適用何種法則或如何適用不當，
或所指摘原判決違法情事，顯與法律規定得為第三審上訴理由之
違法情形，不相適合時，均應認其上訴為違背法律上之程式，予
以駁回。本件上訴人甲○○上訴意旨略稱：(一)證人李煒炘於民國
九十七年五月十五日警詢及九十八年二月二十五日第一審審理時
均證稱購買毒品是與上訴人合資購買等語，原審不採該有利於上
訴人之證詞，而認李煒炘警詢筆錄所為不利於上訴人之供述係具
有「較可信之特別情況」，得作為證據，有判決不適用法則之違
法。(二)原審就上訴人聲請傳訊李煒炘部分，認無傳訊之必要，而
未為傳訊，有應於審判期日調查證據，而未予以調查之違法。(三)
原審未傳訊製作移送李煒炘施用毒品案之警員董朝福，以查明警
詢錄影音光碟（下稱警詢光碟）去向，有應於審判期日調查證據
，而未調查之違法。(四)原審僅以上訴人與李煒炘並非熟識，亦無
交情，彼此間欠缺信任基礎，衡諸常理，上訴人豈可能與李煒炘
合資或幫李煒炘購買海洛因等情，即反推李煒炘係向上訴人及該
不詳姓名之成年男子購買第一級毒品，與經驗法則有違云云。惟
查證據之取捨、證據證明力之判斷，以及事實有無之認定，屬事
實審法院之職權，苟其取捨判斷與認定，並不違背論理法則及經
驗法則，即不容任意指為違法，而執為適法之第三審上訴理由。
本件原審認定上訴人與不詳姓名之成年男子共同基於意圖營利販
賣第一級毒品海洛因之犯意聯絡，以如原判決事實欄所載之分工
方式，於九十七年一月十五日下午三時許，在台中市○區○○路
一四六號前販賣新台幣（下同）二千元之海洛因予李煒炘之犯行
，係以：(1)上訴人坦承於上開時間、地點，駕車搭載不詳姓名之
成年男性友人，交付海洛因一包予李煒炘等語，(2)李煒炘於警詢
、值班檢察官偵訊中之證詞，(3)證人即製作李煒炘警詢筆錄之警
員陳諸想於偵查、第一審審理中之證詞，(4)扣案之海洛因一包，
(5)行政院衛生署草屯療養院九十七年三月十四日草療鑑字第０九
七０００二一二六號鑑定書等證據資料，予以綜合判斷，認上訴
人之犯行足堪認定。並指駁、說明：(1)李煒炘之警詢筆錄有證據
能力，(2)上訴人於原審否認有販賣第二級毒品犯行，所辯為卸責
飾詞，(3)李煒炘於九十七年五月十五日第二次警詢時最後補稱其
實三次購買毒品都是和綽號「阿標」之上訴人合資購買云云，及
於九十七年七月九日偵訊時證稱於九十七年一月十五日第一次警
詢時因毒癮發作，神智不清，所述與事實不符云云，係迴護上訴
人之詞，均不可採，(4)上訴人之選任辯護人於第一審及原審請求
勘驗李煒炘之第一次警詢光碟，如何無從勘驗，(5)上訴人之選任
辯護人於原審聲請再傳訊李煒炘，無再傳喚調查必要，(6)上訴人
及不詳姓名之成年男子販賣毒品，何以有營利意圖等理由甚詳。
又以核上訴人所為，係與不詳姓名之成年男子共犯修正前毒品危
害防制條例第四條第一項販賣第一級毒品罪，先依累犯規定加重
其刑（本刑為死刑、無期徒刑部分除外）後，再依刑法第五十九
條規定減輕其刑，並酌情量處有期徒刑十五年六月，及為相關沒
收銷燬及以其等財產連帶抵償之諭知。已詳其所憑證據及認定
之理由，所為論斷均有卷存證據資料可資覆按。上訴意旨雖指摘
原判決違法，然查本件係因警方駕駛偵防車經過前述毒品交易地
點時，發現上訴人、不詳姓名之成年男子與李煒炘正交易毒品，
隨即跟蹤李煒炘，並在台中市○區○○路與篤行路口，將李煒炘
逮捕，同時扣得剛交易完成所收受之海洛因一包，惟因警力不足
，未當場查獲上訴人，故李煒炘被查獲當日於警詢及值班檢察官
偵訊中指證向上訴人購買海洛因之證詞，除有該包海洛因扣案可
證外，上訴人亦不否認有交付該包海洛因予李煒炘之事實，且佐
以上述查獲之經過，均足以補強李煒炘之供詞與事實相符，應無
設詞誣陷上訴人之情形，故原審認無再傳訊之必要，而未依上訴
人聲請再傳訊李煒炘，並於原判決說明其理由，上訴意旨指原審
有調查未盡之違法，尚有未合。至於李煒炘之警詢光碟，製作筆
錄之警員陳諸想證稱已隨李煒炘施用毒品案件置放卷內一併移送
，此與一般移送應檢附相關卷證之作業流程並無不合，而經原審
調取李煒炘被訴違反毒品危害防制條例案件全案卷宗後，卷內查
無該警詢光碟，且本件警偵卷內亦查無該警詢光碟，證人陳諸想
又稱該光碟只有一片，已不復存在等語，原判決已詳述無從調閱
勘驗之理由。況查本件苟剔除上訴人對證據能力有爭議之李煒炘
警詢筆錄，仍有李煒炘於值班檢察官偵訊中指證上訴人有販賣海
洛因之相關供詞可憑，原審縱未傳訊移送案件之警員董曹福以釐
清警詢光碟所在，對於判決本旨亦不生影響。上訴意旨猶執前詞
為事實之爭執，並就原判決已說明之前揭事項如何不可信之採證
、認事職權之適法行使，依憑己見任意指為違法，殊與法律規定
得為第三審上訴理由之違法情形不相適合。衡以前開說明，其上
訴為違背法律上之程式，應予駁回。
據上論結，應依刑事訴訟法第三百九十五條前段，判決如主文。
中    華    民    國  九十九  年    三    月    四    日
                      最高法院刑事第十三庭
                          審判長法官  賴  忠  星
                                法官  呂  丹  玉
                                法官  吳      燦
                                法官  蔡  名  曜
                                法官  葉  麗  霞
本件正本證明與原本無異
                                      書  記  官
中    華    民    國  九十九  年    三    月    八    日
                                                      Ｑ

司法院資訊處製作；財團法人民間司法改革基金會備份。
